【裁判字號】    99,裁,2054
【裁判日期】    990909
【裁判案由】    公職人員利益衝突迴避法
【裁判全文】
最  高  行  政  法  院  裁  定
                                      99年度裁字第2054號
上  訴  人  甲○○○○○○
被 上訴 人  監察院
代  表  人  王建
上列當事人間公職人員利益衝突迴避法事件，上訴人對於中華民
國99年5月25日臺北高等行政法院99年度訴字第60號判決，提起
上訴，本院裁定如下：
    主  文
上訴駁回。
上訴審訴訟費用由上訴人負擔。
    理  由
一、按對於高等行政法院判決之上訴，非以其違背法令為理由，
    不得為之，行政訴訟法第242條定有明文。依同法第243條第
    1項規定，判決不適用法規或適用不當者，為違背法令；而
    判決有同條第2項所列各款情形之一者，為當然違背法令。
    是當事人對於高等行政法院判決上訴，如依行政訴訟法第24
    3條第1項規定，以高等行政法院判決有不適用法規或適用不
    當為理由時，其上訴狀或理由書應有具體之指摘，並揭示該
    法規之條項或其內容；若係成文法以外之法則，應揭示該法
    則之旨趣；倘為司法院解釋或本院之判例，則應揭示該判解
    之字號或其內容。如以行政訴訟法第243條第2項所列各款情
    形為理由時，其上訴狀或理由書，應揭示合於該條項各款之
    事實。上訴狀或理由書如未依此項方法表明，或其所表明者
    與上開法條規定不合時，即難認為已對高等行政法院判決之
    違背法令有具體之指摘，其上訴自難認為合法。
二、上訴人甲○○○○○○（漢名：柯明德）自民國（下同）91
    年3月1日起擔任高雄縣那瑪夏鄉（原稱：三民鄉）鄉長迄今
    ，為公職人員利益衝突迴避法第2條所定之公職人員，明知
    柯明發為其胞弟、王造成為其妹夫，為同法第3條第2款所定
    之關係人，渠之僱用屬同法第5條所定之利益衝突，應依同
    法第6條、第10條之規定予以迴避，仍於91年間分次僱用胞
    弟柯明發及妹夫王造成為鄉公所協辦工程業務之臨時人員，
    顯已違反同法第10條第1項第2款之規定，被上訴人遂作成98
    年1月23日（98）院台申利罰字第0981800491號罰鍰處分書
    （下稱原處分），依同法第16條規定並衡酌行政罰法第8條
    但書及第18條第3項規定，就其僱用2關係人之行為，分別處
    以罰鍰新臺幣（下同）34萬元，合計68萬元。上訴人不服，
    循序提起行政訴訟，經原審判決駁回，仍不服而提起上訴。
三、本件上訴人對於高等行政法院判決上訴，主張：本件上訴人
    僱用其關係人柯明發與王造成擔任鄉公所協辦工程業務之臨
    時人員，既是民法之僱用契約關係，與公務人員利益衝突迴
    避法第4條第3項所稱「任用」、「陞遷」及「調動」即不具
    相似性，亦非屬同項「其他人事措施」之列，原判決援引法
    務部92年9月22日法政字第0920039451號函釋，採擴張解釋
    ，將臨時人員之僱用納入迴避法規範之對象之一，不僅有違
    法律明確性原則及比例原則，亦非該法之立法意旨。又那瑪
    夏鄉為原住民部落，鄉內多崇山峻嶺，交通不便，上訴人只
    得央請其弟柯明發與妹婿王造成擔任鄉公所協辦工程業務之
    臨時人員，以健全工程業務之運作，俾能及時掌握鄉○道路
    狀況，避免意外發生。然原審就上開主張及上訴人所處環境
    之特殊性漏未審酌，且對得證明上訴人主張有利事實之人即
    證人鍾榮宗、孫王保山等人未予調查，亦未詳敘其不採之理
    由，當有判決不備理由之違法等語，為其論據。查原判決對
    於利益衝突迴避法之立法意旨及迴避制度之設計目的，上訴
    人身為那瑪夏鄉長卻雇用二等親屬擔任鄉公所協辦工程業務
    臨時人員屬利益衝突迴避法第4條第3項所稱「其他人事措施
    」之範疇等情，業已詳述其得心證之理由，並無違誤。上訴
    意旨雖以原判決違背法令為由，然核其上訴狀所載內容，或
    係重述其在原審業經主張而為原判決摒棄不採之陳詞，或係
    執其一己之法律見解，就原審所為論斷或駁斥其主張之理由
    ，泛言原判決有不適用法規或適用不當或理由不備之違法。
    而非具體表明原判決究竟有如何合於不適用法規或適用不當
    、或有行政訴訟法第243條第2項所列各款之情形，尚難認為
    已對原判決之如何違背法令有具體之指摘。依首揭規定及說
    明，應認其上訴為不合法，應予駁回。
三、據上論結，本件上訴為不合法。依行政訴訟法第249條第1項
    前段、第104條、民事訴訟法第95條、第78條，裁定如主文
    。
中    華    民    國    99    年    9     月    9     日
                    最高行政法院第三庭
                        審判長法官  高  啟  燦
                              法官  吳  慧  娟
                              法官  黃  合  文
                              法官  劉  介  中
                              法官  林  金  本

以  上  正  本  證  明  與  原  本  無  異
中    華    民    國    99    年    9     月    9     日
                              書記官  邱  彰  德

司法院資訊處製作；財團法人民間司法改革基金會備份。
